【裁判字號】    89,交聲,4
【裁判日期】    890831
【裁判案由】    違反道路交通管理處罰條例聲明異議
【裁判全文】
臺灣臺北地方法院交通事件裁定                        八十九年度交聲字第四號
    異議人即
    受處分人  甲○○
右列受處分人因違反道路交通管理處罰條例案件，對於交通部公路局台北區監理所中
華民國八十八年十一月二十四日所為之處分 (原處分案號：北監稽違駕字第四０－三
五七三二二０二三號），聲明異議，本院裁定如左：
    主      文
原處分撤銷。
甲○○汽車駕駛人，行車速度超過規定之最高時速，處罰鍰柒佰元即新台幣貳仟壹佰
元，並予記違規點數壹點。
    理      由
一、按行車速度，依標誌之規定，道路交通安全規則第九十三條第一項第一款定有明
    文，又汽車駕駛人，行車速度超過規定之最高時速者，處四百元以上八百元以下
    （即新台幣【以下同】一千二百元以上二千四百元以下）罰鍰，道路交通管理處
    罰條例第四十條第一項定有明文，而汽車駕駛人駕駛汽車違反道路交通管理處罰
    條例第四十條第一項規定者，除應依該條所規定之罰鍰處罰外，並予記違規點數
    一點，道路交通管理處罰條例第六十三條第一項第一款亦定有明文。
二、本件受處分人即異議人甲○○於民國八十七年十月二十二日下午十時三十分許，
    駕駛車號ＡＫ－五一八三自用小客車，沿台北市○○○○道路往新店行駛，該道
    路路段速限為六十公里，竟以超過規定而以七十九公里之速度超速行駛，而為設
    於路旁之固定桿相機以拍照之方式取證，嗣台北市政府警察局中正第二分局（以
    下稱中正第二分局）交通分隊員警林萬財以受處分人有違反前揭道路交通管理處
    罰條例第四十條第一項規定之行為掣單舉發，嗣將舉發通知單以公示送達受處分
    人後，受處分人未於舉發通知單上所載之應到案日期前到案，經原處分機關依前
    揭道路交通管理處罰條例第四十條第一項、第六十三條第一項第一款規定於八十
    八年十二月二十日從輕裁處異議人罰鍰二千一百元。
三、本件受處分人對於前述時地，駕駛上開車號自用小客車以時速七十九公里之速度
    行駛之違規事實，並不爭執，並有台北市政府警察局中正第二分局八十九年一月
    二十四日北市警中正二分交字第八九０二七一六００號函附受處分人違規車輛之
    採證相片一幀附本院卷可稽，由該相片亦清晰可見受處分人於前述時地確實係以
    七十九公里之速度超速行駛，是已足使本院得有原處分機關所認定受處分人有於
    前揭時地駕車超速之事實為屬真實之確信，惟本件受處分人所爭執者，係以上揭
    中正第二分局之舉發違反道路交通管理事件通知單，並未送達，伊無法自動到案
    ，不應受最高罰之裁罰云云。
四、查違反道路交通管理處罰條例之行為人，未依規定自動繳納罰鍰或未依規定到案
    聽候裁決，處罰機關得依違反道路交通管理事件統一裁罰標準及處理細則第四十
    四條第一項之規定依該處理細則附件之統一裁罰標準表，對行為人逕行裁決（例
    如行為人係違反道路交通管理處罰條例第四十條第一項規定，但超過速率未滿一
    十公里者，期限內自動繳納之罰鍰為一千二百元，其逕行裁決之處理方式為對行
    為人處以法文中之中度罰鍰二千一百元，並予記違規點數一點），惟該條項規定
    必以行為人經合法收受舉發違反道路交通管理事件通知單（以下稱舉發通知單）
    後，無正當理由未依該舉發通知單上所載應到案日期為罰鍰之繳納或到案聽候裁
    決時，方有適用，從而本件應審究者，厥為上揭舉發通知單之送達程序，是否合
    法。
五、查本件中正第二分局，就受處分人上揭違規事實，所掣發之北市警交（八七）字
    第三五七三二二０二三號舉發違反道路交通管理事件通知單，其通知係於八十七
    年十二月四日受處分人所在之台北縣新店市○○路二十二巷二號十二樓之一掛號
    郵寄送達，有台北市政府警察局中正第二分局八十九年一月二十四日北市警中正
    二分交字第八九０二七一六００號函附掛號郵件郵局交寄憑證可稽，而受處分人
    戶藉確係設於該址，亦有台北縣新店市戶政事務所八十九年一月十九日北縣店戶
    字第六二八號簡覆表附受處分人戶藉資料附本院卷可稽，再該通知單係經受處分
    人上揭住所之受僱人即達觀鎮管理委員會代收後，嗣始以招領逾期退回台北市政
    府警察局交通大隊，有該通知單之掛號信封上管理委員會及郵局章戳可稽；查，
    處理違反道路交通管理事件，有關文書送達之程序，違反道路交通管理事件統一
    裁罰標準及處理細則第五條之規定，係準用刑事訴訟法送達之規定。又依刑事訴
    訟法第五十九條第二款規定，掛號郵寄而不能達到者，得為公示送達；從而，依
    上述情形，本件受處分人之戶藉地址顯已符合掛號郵寄不能達到之要件，是台北
    市政府警察局交通大隊依法對受處分人為公示送達，並於八十八年二月五日刊登
    於台北市政府公報八十八年春字第三十八期第十四頁刊載公告，其送達程序於法
    並無違誤，至受處分人所辯稱，伊於當時因公出國不在家，可提出護照查驗云云
    ，核屬其個人之事由，尚非法定不可抗力之事由，或得以之為法律上之正當理由
    ，是受處分人請求依自動到案之低額處罰，依法即無所據。
六、綜上所述，受處分人確有在前揭時間駕駛汽車超速之為違規行為，從而原處分機
    關依前揭道路交通管理處罰條例第四十條第一項規定裁處受處分人罰鍰二千一百
    元，固非無見，惟如前所述，行為人有違反道路交通管理處罰條例第四十條規定
    之行為者，尚須依同條例第六十三條第一項第一款規定併予記違規點數一點，本
    件原處分機關漏未於裁決書之處罰主文欄上記載併記受處分人違規點數一點（本
    院卷內之原處分機關裁決書參照），即難認為允洽，本件受處分人之異議雖無理
    由，惟原處分既有不當，自應由本院將原處分撤銷，仍以受處分人有違反道路交
    通管理處罰條例第四十條第一項規定之行為，依該條規定從輕裁處受處分人罰鍰
    二千一百元，並依同條例第六十三條第一項第一款規定併予記違規點數一點如主
    文第二項所示，以資適法。
據上論斷，應依道路交通案件處理辦法第二十條前段，裁定如主文。
中      華      民      國      八十九      年     八     月    卅一    日
                                    臺灣臺北地方法院交通法庭
                                        法    官  林  政  憲
右正本證明與原本無異。
如不服本裁定，應於裁定送達後五日內，向本院提出抗告狀。
                                        書 記 官  江  虹  儀
中      華      民      國      八十九      年     九     月     四     日


司法院資訊處製作；財團法人民間司法改革基金會備份。
